臺灣高等法院花蓮分院刑事判決  
111年度原上訴字第24號
上  訴  人  
即  被  告  吳莉娟


選任辯護人  謝維仁律師(法扶律師)
上列上訴人因違反毒品危害防制條例案件，不服臺灣花蓮地方法
院110年度原訴字第96號中華民國111年4月20日第一審判決（起
訴案號：臺灣花蓮地方檢察署110年度偵字第4446、4948號），
提起上訴，本院判決如下：
    主  文
上訴駁回。
    犯罪事實及理由
本院審理範圍
㈠「(第1項)上訴得對於判決之一部為之。(第2項)對於判決之一
  部上訴者，其有關係之部分，視為亦已上訴。但有關係之部分
  為無罪、免訴或不受理者，不在此限。(第3項)上訴得明示僅
  就判決之刑、沒收或保安處分一部為之。」刑事訴訟法(下稱
  刑訴法)第348條定有明文。又刑訴法第348條第3項立法意旨為
  尊重當事人設定攻防之範圍，並減輕上訴審審理之負擔，容許
  上訴權人僅針對刑、沒收或保安處分一部提起上訴，其未表明
  上訴之認定犯罪事實部分，則不在第二審之審判範圍。
㈡本件原審判決後，檢察官未上訴，被告則僅就原審所定應執行
  刑部分上訴(本院卷第94頁)，依上開說明，本院僅得就上開上
  訴範圍予以審理。至原判決關於被告之犯罪事實、所犯法條、
  沒收等，兩造既未表明上訴，即非本院審判範圍。從而，就被
  告之犯罪事實、所犯法條、沒收等認定、所憑理由及證據，均
  逕引用第一審判決書之記載。
被告上訴意旨略以：本案與臺灣花蓮地方法院110年度原訴字第
  100號刑事判決(下稱他案)相較，他案被告販賣第二級毒品甲
  基安非他命4次，宣告刑皆重於本案，但執行刑反較本案為輕
  。他案各次販賣毒品數量略多於本案，犯罪間隔較本案為長，
  就定執行刑而言，本案應對被告為較有利之量定。惟他案定執
  行刑為6年10月，本案卻為8年，則原審所定執行刑顯有過重失
  衡，故請求撤銷原判決，從輕量刑等語。
按數罪併罰之定應執行之刑，係出於刑罰經濟與責罰相當之考
  量，並非予以犯罪行為人或受刑人不當之利益，為一種特別的
  量刑過程，相較於刑法第57條所定科刑時應審酌之事項係對一
  般犯罪行為之裁量，定應執行刑之宣告，乃對犯罪行為人本身
  及所犯各罪之總檢視，除應考量行為人所犯數罪反應出之人格
  特性，並應權衡審酌行為人之責任與整體刑法目的，包含各別
  刑罰規範之目的、輕重罪間體系之平衡、整體犯罪非難評價、
  各行為彼此間之偶發性、與被告前科之關聯性、各行為所侵害
  法益之專屬性或同一性、數罪對法益侵害之加重效應、罪數所
  反映之被告人格特性與犯罪傾向、社會對特定犯罪例如一再殺
  人或販毒行為處罰之期待等因素，在量刑權之法律拘束性原則
  下，依刑法第51條第5款之規定，採限制加重原則，以宣告各
  刑中之最長期為下限，各刑合併之刑期為上限，但最長不得逾
  30年，資為量刑自由裁量權之外部界限，並應受法秩序理念規
  範之比例原則、平等原則、責罰相當原則、重複評價禁止原則
  等自由裁量權之內部抽象價值要求界限之支配，使以輕重得宜
  ，罰當其責，俾符合法律授與裁量權之目的，以區別數罪併罰
  與單純數罪之不同，兼顧刑罰衡平原則。而個案之裁量判斷，
  除非有全然喪失權衡意義或其裁量行使顯然有違比例、平等諸
  原則之裁量權濫用之情形，否則縱屬犯罪類型雷同，仍不得將
  不同案件裁量之行使比附援引為本案之量刑輕重比較，以視為
  判斷法官本於依法獨立審判之授權所為之量刑裁奪有否裁量濫
  用之情事(最高法院96年度台上字第7583號、100年度台上字第
  21號刑事判決意旨參照)。
原判決就上訴人所犯4罪，分別量處如其附表所示之刑，並說明
  ：考量被告所為上揭犯罪行為，時間相近、販賣獲利非高，數
  罪對法益侵害之加重效應較低等因素，爰依刑法第51條第5款
  規定，定其應執行之刑有期徒刑8年。經核其量刑說明，雖屬
  簡略，然已考量侵害法益相同，加重效應有限，也包括上訴意
  旨所提之時間密接性；原判決宣告刑之刑度合計達有期徒刑21
  年6月，則原審酌定之應執行刑度，實給予相當之恤刑利益，
  顯已注意刑罰邊際效應隨刑期而遞減及行為人所生痛苦程度隨
  刑期而遞增之情形，及被告復歸社會之可能性。從而，原審定
  執行裁量之行使並未喪失權衡意義，難謂有違比例原則及濫用
  裁量權之情形。
至他案與本案犯罪類型雖屬類同，然他案犯罪情狀、行為人所
  犯數罪反應出之人格特性、犯罪傾向及整體犯罪非難評價等定
  執行刑權衡因子的具體內涵，與本案並非完全相同，無從比附
  援引。又他案判決並無拘束一般案件之效力，其應執行刑之量
  定，僅他案承審法官個案裁量權行使之結果，並非放諸四海皆
  準，自不得以他案所定應執行較本案為低，即得指摘本案原審
  定執行刑之裁量行使，顯有違反比例、平等、責罰相當等原則
  之不當。
另刑法第59條所謂「犯罪之情狀」，與同法第57條規定科刑時
  應審酌之一切情狀，並非有截然不同之領域，於裁判上酌減其
  刑時，仍得就包括同法第57條所列舉事項之犯罪一切情狀，依
  其程度予以全盤考量，審酌其犯罪有無特殊之原因與環境，在
  客觀上足以引起一般同情，以及宣告法定（或依法減輕後）最
  低刑度，是否猶嫌過重等可憫恕之事由，以為判斷（最高法院
  107年度台上字第4016號、106年度台上字第263號刑事判決意
  旨參照)。本件被告販賣第二級毒品達4次，對象共4人，違反
  義務之程度及所生危害不容輕忽。原審就被告所犯如原判決附
  表編號1至3所示之販賣第二級毒品犯行，經依毒品危害防制條
  例(下稱毒品條例)第17條第2項減輕其刑後，已無情輕法重、
  情堪憫恕之情，此外，查無客觀上足以引起一般同情，以及依
  法減輕後，最低刑度猶嫌過重等可憫恕之特殊情狀存在，自不
  得再邀刑法第59條之寬典，則辯護人泛言：實務上自白減輕後
  ，再用刑法第59條酌減的情形也很多等語(本院卷第120頁)，
  請求再依刑法第59條予以酌減，難認有理。至被告所犯如原判
  決附表編號4所示販賣第二級毒品犯行，因不符合毒品條例第1
  7條第2項規定，原審考量被告所犯之罪乃最輕本刑10年以上有
  期徒刑之重罪，認有情輕法重之可憫之情，業依刑法第59條予
  以酌減，併予敘明。
綜上，被告僅以他案定執行刑之結果，就原審定應執行刑裁量
  權之適法行使，任意指摘，難認有理，應予駁回。
據上論結，應依刑事訴訟法第373條、第368條，判決如主文。
本案經檢察官江昂軒提起公訴，檢察官施慶堂到庭執行職務。
中　　華　　民　　國　　111 　年　　8 　　月　　29　　日
                 刑事庭審判長 法  官  林信旭
                              法  官  劉雪惠
                              法  官  廖曉萍
以上正本證明與原本無異。
如不服本判決，應於收受送達後20日內向本院提出上訴書狀，其
未敘述理由者，並得於提起上訴狀後20日內向本院補提理由書（
均須按他造當事人之人數附繕本）「切勿逕送上級法院」。
因疫情而遲誤不變期間，得向法院聲請回復原狀。　　　　　　
中　　華　　民　　國　　111 　年　　8 　　月　　29　　日
                              書記官  廖子絜